臺灣新北地方法院民事裁定
111年度消債清字第66號
聲  請  人  李世旭  
代  理  人  林立捷律師
    主  文
聲請人李世旭自中華民國一一一年八月二十四日上午十時起開始
清算程序。
命司法事務官進行本件清算程序。
    理  由
一、聲請意旨略以：聲請人因積欠債務，曾向本院聲請債務清理
    前置調解，惟因最大債權金融機構元大商業銀行股份有限公
    司（下稱元大銀行）認本件無調解成立之可能故未出席，致
    前置調解不成立。聲請人顯有不能清償債務之情形，爰依法
    聲請裁定開始消費者債務清理之清算程序等語。
二、按債務人不能清償債務或有不能清償之虞者，得依消費者債
    務清理條例（下稱消債條例）所定更生或清算程序，清理其
    債務；法院開始清算程序之裁定，應載明其年、月、日、時
    ，並即時發生效力；法院裁定開始更生或清算程序後，得命
    司法事務官進行更生或清算程序；必要時，得選任律師、會
    計師或其他適當之自然人或法人一人為監督人或管理人，消
    債條例第3條、第83條第1項、第16條第1項分別定有明文。
    復按債務人對於金融機構負債務者，在聲請更生或清算前，
    應向最大債權金融機構請求協商債務清償方案，或向其住、
    居所地之法院或鄉、鎮、市、區調解委員會聲請債務清理之
    調解，消債條例第151條第1項亦有明定。
三、經查，聲請人主張其曾依消債條例第151條規定向本院聲請
    債務清理前置調解，惟前置調解不成立等節，業經本院依職
    權調取111年度司消債調字第4號調解卷（下稱調解卷）核閱
    無訛。又聲請人於聲請本件清算前5年內未從事營業活動，
    且積欠元大銀行等債權人（含金融機構與非金融機構）無擔
    保或無優先權之債務總額共計新臺幣（下同）6,564,739元
    等情，亦據其提出聲請人之債權人清冊、財產及收入狀況說
    明書、財團法人金融聯合徵信中心查詢當事人綜合信用回覆
    報告在卷可稽（見調解卷第5至9頁），並經債權人函覆明確
    ，堪信屬實。是聲請人為一般消費者，且提起本件清算聲請
    前，已踐行前置協商而不成立之事實，應堪認定。
四、綜合聲請人之全部財產、收支狀況及債務總額等一切情狀，
    以評估其現況是否確實不能維持最基本生活條件，而有不能
    清償債務或不能清償之虞之情事，本院調查及判斷如下：
  ㈠聲請人之財產及收入狀況：
  ⒈觀諸聲請人提出之全國財產稅總歸戶財產查詢清單所示，聲
    請人名下無任何不動產（見調解卷第10頁）。又聲請人名下
    並無以其為要保人之有效人壽保險契約，亦有法務部保險犯
    罪防治通報資訊連結作業系統之高額壽險資訊連結作業查詢
    表附卷可參（見本院卷第11至12頁）。
  ⒉聲請人主張其目前每月領取國民年金4,395元，偶爾會於水源
    福利會館(公館店)從事鐘點零工領現工作等情，並提出勞工
    保險被保險人投保資料表、板信商業銀行綜合活儲存款存摺
    為憑（見調解卷第13至14頁、本院卷第20至26頁），應堪信
    為實。
  ㈡聲請人之必要支出狀況：
　　聲請人主張其每月必要支出依新北市政府所公告之民國111
    年度新北市最低生活費15,800元之1.2倍計算即18,960元，
    經核符合消債條例第64條之2第1項規定；且依消債條例施行
    細則第21條之1第3項規定，聲請人若表明以行政院衛生福利
    部公布之最低生活費1.2倍計算必要支出，毋庸記載原因、
    種類 及提出證明文件，是聲請人上開主張應為可採。
　㈢本院審酌聲請人現已高齡73歲（37年12月生），已超過法定
    退休年齡，且名下無任何財產，目前僅依靠領取國民年金每
    月4,395元及偶爾打零工維生，已不足支應個人生活所需，
    更遑論清償前揭高達6,564,739元債務，堪認其客觀上處於
    因欠缺清償能力而不足以清償債務之經濟狀態，應符合消債
    條例第3條所規定「債務人不能清償債務」之情形。
五、綜上所述，聲請人係一般消費者，且有無法清償債務之情事
    ，亦未經法院裁定開始更生程序或許可和解或宣告破產，復
    查無消債條例第6條第3項、第8條或第82條第2項所定駁回清
    算聲請之事由存在。從而，聲請人本件清算之聲請，洵屬有
    據，應予准許，並命司法事務官進行本件清算程序，爰裁定
    如主文。
中　　華　　民　　國　　111 　年　　8 　　月　　24　　日
                  民事第二庭    法  官  楊雅萍
以上正本證明與原本無異。
本件裁定不得抗告。
本裁定已於111年8月24日上午10時公告。
中　　華　　民　　國　　111 　年　　8 　　月　　24　　日
                                書記官　蘇  泠